臺灣高等法院高雄分院刑事判決　　　 99年度交上訴字第111號
上　訴　人　臺灣高雄地方法院檢察署檢察官
上　訴　人
即　被　告　李佳芬
上列上訴人因被告公共危險等案件，不服臺灣高雄地方法院99年
度交訴字第90號中華民國99年10月27日第一審判決（起訴案號：
臺灣高雄地方法院檢察署99年度偵字第18650 號），提起上訴，
本院判決如下：
     主  文
上訴駁回。
     事  實
一、李佳芬領有小型車普通駕駛執照，於民國99年3 月14日下午
    2 時50分許，其駕駛車牌號碼B7-6133 號自用小客車，沿高
    雄市○○區○○路快車道由西往東方向行駛，行經設有閃光
    黃燈之逢甲路與設有閃光紅燈之內惟路交岔路口時，本應注
    意閃光黃燈表示「警告」，需減速接近，注意安全，小心通
    過，而依當時情形，天氣狀況晴、日間有自然光線、路面狀
    況乾燥無缺陷、無障礙物、視距良好，依其智識、能力並無
    不能注意之情事，詎其竟疏未注意上情，貿然通過上開交岔
    路口，適有謝文瑞騎乘車牌號碼YCH-362 號重型機車，沿支
    線道之內惟路由南往北方向行駛至前揭路口，亦疏未注意閃
    光紅燈表示「停車再開」，本應減速接近，先停止於交岔路
    口前，讓幹道車優先通行後，認為安全時方得續行，反係貿
    然前行，致其機車車頭與李佳芬上開自用小客車右前車頭發
    生擦撞，謝文瑞因而人車倒地，並受有左手肘及左足踝挫傷
    併擦傷之傷害。上開車禍事故發生後，李佳芬與謝文瑞在現
    場等待警方人員前來處理之際，因李佳芬欲撿拾謝文瑞前開
    機車所掉落至路面上之碎片，而與經謝文瑞通知前來之謝文
    瑞友人王鳳琴發生爭執，王鳳琴並出手捉住李佳芬雙手，阻
    止李佳芬撿拾前揭機車碎片，詎李佳芬因而基於傷害之犯意
    ，待王鳳琴鬆手之後，出手抓向王鳳琴雙手，致王鳳琴受有
    雙手多處擦傷、右手挫傷之傷害。之後警方人員至現場處理
    時，李佳芬即主動向前往事故現場處理，且尚不知前開車禍
    肇事者為何人之員警坦承肇事，嗣並接受裁判。
二、案經謝文瑞、王鳳琴訴由高雄市政府警察局鼓山分局移送臺
    灣高雄地方法院檢察署檢察官偵查起訴。
    理  由
壹、程序方面
一、對於證據能力之判斷
  (一)按被告以外之人於審判外之言詞或書面陳述，除法律有規定
    者外，不得作為證據，刑事訴訟法第159 條第1 項定有明文
    。本件告訴人2 人於警詢中之陳述（含告訴人謝文瑞於製作
    交通事故談話紀錄表時之陳述），係被告以外之人於審判外
    之言詞陳述，並經被告李佳芬於本院審理中主張其無證據能
    力（見本院1 卷第22頁）。又告訴人2 人上開警詢中之陳述
    ，並無刑事訴訟法第159 條之2 規定「被告以外之人於檢察
    事務官、司法警察官或司法警察調查中所為之陳述，與審判
    中不符時，其先前之陳述具有較可信之特別情況，且為證明
    犯罪事實存否所必要者，得為證據」之情形，復查無其他依
    法得為證據之情事，自不得作為證據。惟刑事訴訟法第159
    條第1 項所規定禁止作為證據者，僅係禁止作為認定犯罪事
    實及法律效果之實質證據，至於作為證明其他證據證明力之
    彈劾證據，則屬自由證明範圍，要非為法所禁止。是前揭證
    據仍得作為其他證據證明力之彈劾證據，不受刑事訴訟法第
    159 條第1 項之限制，併予敘明。
  (二)按除顯有不可信之情況外，公務員職務上製作之紀錄文書、
    證明文書亦得為證據，刑事訴訟法第159 條之4 第1 項第1
    款定有明文。亦即此等文書既係由公務員依職權所為，當然
    與其責任、信譽攸關，若有錯誤、虛偽，該公務員可能因此
    負擔刑事及行政責任，從而其正確性高，當可為證據。查卷
    內道路交通事故調查報告表，係警員處理交通事故職務上製
    作之紀錄文書，依上開規定，自有證據能力。被告上訴意旨
    雖以上開道路交通事故調查報告表有取得過程之瑕疵，而爭
    執其證據能力，其理由則謂該調查報告表內容提及伊並未減
    速及未載明告訴人謝文瑞行駛於支線云云（見上訴理由狀，
    本院卷第6 頁），惟刑事訴訟法第159 條之4 第1 項第1 款
    所謂「除顯不可信之情況」係指從客觀上之環境或條件等情
    況加以觀察，可認公務員故為不實記載者而言，至上訴意旨
    所述各節，僅在爭執其記載內容是否屬實，此與證據能力要
    件有別，二者不可混為一談，亦即被告所爭執者僅在「證明
    力」而已，而與「證據能力」不同，此部分主張尚難採取。
  (三)另按被告以外之人於偵查中向檢察官所為之陳述，除顯有不
    可信之情況者外，得為證據，刑事訴訟法第159 條之1 第2
    項定有明文。本件告訴人謝文瑞、王鳳琴、證人柯崇仁於檢
    察官偵查中所為之證述內容，業經渠等具結擔保其證詞之真
    實性，而依本案卷證資料所示，上開證據之取得過程並無瑕
    疵，未發現有何顯有不可信之情況，且與本案相關之待證事
    實具有關連性，依前揭刑事訴訟法第159 條之1 第2 項之規
    定，自應具有證據能力。至被告於本院審理過程中，雖以告
    訴人2 人及證人柯崇仁上開證述內容不實在，而主張其無證
    據能力。然前開刑事訴訟法第159 條之1 第2 項所稱之「顯
    有不可信之情況」，係指被告以外之人為陳述時之外部情況
    而言，要與該人陳述內容是否與事實相符無涉，且告訴人2
    人及證人柯崇仁於原審審理中，復均已到庭接受被告詰問，
    對被告之詰問權已有所保障，是被告前開主張顯屬無據，不
    足以作為認定告訴人2 人及證人柯崇仁上開證詞無證據能力
    之事由，併予敘明。
  (四)復按被告以外之人於審判外之陳述，雖不符前4 條之規定，
    而經當事人於審判程序同意作為證據，法院審酌該言詞陳述
    或書面陳述作成時之情況，認為適當者，亦得為證據。當事
    人、代理人或辯護人於法院調查證據時，知有第159 條第1
    項不得為證據之情形，而未於言詞辯論終結前聲明異議者，
    視為有前項之同意，刑事訴訟法第159 條之5 亦定有明文。
    卷附道路交通事故現場圖、高雄市立聯合醫院診斷證明書，
    均係被告以外之人於審判外之書面陳述，而檢察官及被告就
    上開書面陳述，未於本院審理過程中聲明異議，本院並審酌
    前開書面陳述作成時之情況均屬正常，所取得過程並無瑕疵
    ，且與本案相關之待證事實具有關連性，認適當作為證據，
    依前開刑事訴訟法第159 條之5 之規定，認上開陳述均具有
    證據能力。
  (五)卷附之交通現場蒐證相片，係利用機械力攝錄畫面後，再將
    該等畫面客觀、自然呈現之物，此與「供述證據」係供述者
    對於有關體驗之事實，經由知覺、記憶、表現、敘述或敘述
    性動作等過程予以傳達者自為不同，其本質上屬物證之一種
    ，非屬供述證據，不適用傳聞法則，且與被告本件犯行有相
    當之關聯性，又非不法取得，自應具有證據能力。
二、按被告經合法傳喚，無正當之理由不到庭者，得不待其陳述
    ，逕行判決，刑事訴訟法第371 條定有明文，被告雖於本院
    審理期日前具狀表明伊於該審理期日需上班，不能到庭而聲
    請變更期日云云，惟被告原則上本有遵期到庭之義務，被告
    並無天災地變絕對不能到庭，或身體狀況不佳而到庭係屬不
    宜之情形，僅係因個人工作之私事，並非公務，已難認係正
    當之理由（最高法院91年度台上字第6859號判決意旨參照）
    ，且此部分聲請應予駁回，而本院已命書記官事前通知被告
    否准變更期日聲請之意旨（見本院卷第54頁），惟被告仍未
    遵期到庭，自無正當之理由，爰不待其陳述逕行判決。
貳、有罪部分
一、本院準備程序被告固坦認有於前開時、地駕車與告訴人謝文
    瑞發生車禍事故，致告訴人謝文瑞受有前開傷害，及因撿拾
    告訴人謝文瑞上開機車碎片，而與告訴人王鳳琴發生爭執，
    嗣告訴人並王鳳琴受有前揭傷害等事實，然矢口否認有何過
    失傷害及傷害犯行，辯稱：伊不記得伊通過上開交岔路口時
    ，是否有減速慢行，但本件車禍事故，是謝文瑞騎乘機車撞
    到伊汽車的右前方，所以伊認為伊就本件車禍事故並無過失
    。又車禍事故發生後，伊因為怕妨礙交通，才去撿拾機車碎
    片，結果王鳳琴就先動手抓伊，伊被弄得很痛，而因為伊是
    個自我保護意識很重的人，認為王鳳琴不能這樣傷害伊，所
    以才反抓王鳳琴的手，可能因此弄傷王鳳琴，但伊不認為這
    樣是故意傷害王鳳琴云云。經查：
  (一)被告於99年3 月14日下午2 時50分許，駕駛車牌號碼B7-613
    3 號自用小客車，沿高雄市○○區○○路快車道由西往東方
    向行駛，行經設有閃光黃燈之逢甲路與設有閃光紅燈之內惟
    路交岔路口時，適有告訴人謝文瑞騎乘車牌號碼YCH-362 號
    重型機車，沿內惟路由南往北駛至前開路口，告訴人謝文瑞
    前開機車車頭因而與被告上開自用小客車右前車頭發生擦撞
    ，致告訴人謝文瑞人車倒地，並受有左手肘及左足踝挫傷併
    擦傷之傷害等事實，業據告訴人謝文瑞於偵訊（見偵卷第8
    頁）及原審審理中（原審2 卷第27至33頁）證述明確，並有
    本件道路交通事故現場圖（見警卷第17頁）、道路交通事故
    調查報告表（見警卷第19、20頁）、事故現場蒐證相片（見
    警卷第46至49頁）、告訴人謝文瑞在高雄市立聯合醫院就診
    之診斷證明書（見警卷第28、30頁）在卷可稽，復為被告所
    不否認，自堪予以認定。
  (二)按特種閃光號誌係以單一鏡面之閃光紅或黃色燈號，警告接
    近之車輛注意前方路況，應先暫停或減速慢行，再視路況以
    定行止，設於交岔路口或危險路段前。其中閃光黃燈表示「
    警告」，車輛應減速接近，注意安全，小心通過；而閃光紅
    燈則表示「停車再開」，車輛應減速接近，先停止於交岔路
    口前，讓幹道車優先通行後認為安全時，方得續行，道路交
    通標誌標線號誌設置規則第194 條、第211 條第1 項分別定
    有明文。而被告考領有小型車普通駕駛執照，有前開道路交
    通事故調查報告表在卷足按，對於上開規定自應知之甚詳，
    其駕駛汽車行經前揭設有特種閃光號誌之交岔路口，自應遵
    守逢甲路上閃光黃燈之指示而為通行。被告雖辯稱其忘記其
    駕車通過前開路口時，是否有減速慢行云云，然依本件道路
    交通事故現場圖及事故現場蒐證相片所示，告訴人謝文瑞之
    機車與被告之自用小客車發生擦撞後，係直接倒在原地，未
    產生滑行之刮地痕（見警卷第17頁、第46至49頁），且告訴
    人謝文瑞於本件車禍事故發生後，係受有左手肘及左足踝挫
    傷併擦傷等非重之傷勢，足見雙方車輛撞擊之力量非大、告
    訴人行車速度非快，準此，被告於駕車行經前開交岔路口時
    ，若有依前揭閃光黃燈之指示而減速接近、注意安全、小心
    通過，當能發現告訴人謝文瑞所騎乘之機車，避免本件車禍
    事故之發生。再佐以被告於警詢及偵訊中，均表示不知前開
    交岔路口之交通號誌為何（見警卷第2 頁、偵卷第22頁），
    足見被告於駕車通過上開交岔路口時，係因未注意到逢甲路
    上設有閃光黃燈，導致其未採取減速接近等相關駕駛行為甚
    明。又本件車禍事故發生時，天氣狀況晴、日間有自然光線
    、路面狀況乾燥無缺陷、無障礙物及視距良好等情，有前揭
    道路交通事故調查報告表在卷足按，並無不能注意之情事，
    被告竟疏未注意依照閃光黃燈之指示而行進，以致發生本件
    車禍事故，其行為自有過失。
  (三)至被告辯稱本件車禍事故，係告訴人謝文瑞騎乘機車撞擊其
    自用小客車右前方，而認其就本件車禍事故並無過失乙節。
    查車禍事故之肇事責任歸屬，要與雙方車輛之撞擊位置，並
    未存在何種必然關係，蓋雙方車輛之撞擊位置，要與事故發
    生前雙方車輛之相對位置、行車速度、發現對方車輛後有無
    採取閃避措施、所採取之閃避措施為何等諸多因素，均有相
    關，是無從以肇事一方係以車輛車頭與肇事另方車輛發生撞
    擊，即謂以車輛車頭與他車輛發生撞擊之肇事者，需負全部
    肇事責任。舉例言之，若某甲駕駛自用小客車快速闖越紅燈
    ，而與綠燈直行之某乙所駕駛之機車發生車禍事故，過程中
    因某乙車速較慢或採取煞車之閃避措施，以致車禍事故發生
    時，係某乙機車車頭撞擊某甲自用小客車車身，仍無從以此
    即謂該車禍事故之肇事責任在某乙而非某甲甚明。因此，車
    禍事故之肇事責任歸屬，應以肇事者是否遵循相關交通法規
    、使用道路常規等事項加以判認，被告執前詞辯稱其就本件
    車禍事故並無過失云云，委無可採。
  (四)告訴人謝文瑞因本件車禍事故受有上開傷害之事實，業如前
    述，則被告前揭過失行為與告訴人謝文瑞受有傷害間，顯有
    相當因果關係。至告訴人謝文瑞騎乘機車沿支線道之內惟路
    由南往北駛至前揭交岔路口時，疏未注意依內惟路上閃光紅
    燈之指示，先停止於交岔路口前，讓在幹道上行使之被告車
    輛優先通行，此有道路交通事故調查報告表、道路交通事故
    現場圖及高雄市政府警察局交通大隊事故分析研判表在卷可
    憑（警卷第17-20 頁），而可認與有過失，惟仍無解於被告
    上揭過失傷害犯行之成立。另告訴人謝文瑞於偵訊及原審審
    理中雖證述：案發當時，伊騎乘機車沿內惟路行駛，騎到內
    惟路與逢甲路口時，伊見到閃光紅燈有停下來，此時見到右
    邊有車，待該車經過之後，因為左邊有樹木、電線桿擋住視
    線，所以伊就往前騎出去一點，正想往左邊看有無來車時，
    就被被告撞到了云云（見偵卷第8 頁、原審2 卷第27至33頁
    ），然依前開道路交通事故現場圖及事故現場蒐證相片顯示
    ，逢甲路係一雙向共4 線道（東、西向均有快、慢車道各一
    ）之道路，而逢甲路上之電線桿、樹木，均係位處逢甲路慢
    車道路緣以外，則按諸常理，告訴人謝文瑞只要行至逢甲路
    慢車道處停車往左查看，即可發現行駛在逢甲路快車道上之
    被告前開自用小客車，並不會因逢甲路上之電線桿、樹木而
    阻礙其視線，已徵告訴人謝文瑞所言與事實不符。再者，依
    告訴人謝文瑞之交通事故談話紀錄表所示，告訴人謝文瑞於
    本件車禍事故甫發生後，向警方人員表示案發地點並無障礙
    物、其當時之視線良好（見警卷第22頁），是告訴人謝文瑞
    前揭於偵訊及原審審理中所述，與其最初所言矛盾，益徵其
    於偵訊及原審審理中所述上情，要屬難以採認，無由認告訴
    人謝文瑞就本件車禍事故並非與有過失。綜上，被告前揭過
    失傷害犯行，事證已臻明確，堪以認定。
  (五)關於被告前開傷害告訴人王鳳琴之事實，業據被告於警詢及
    偵訊中自承：發生前開車禍事故後，伊見到路中間有機車燈
    殼碎片，因為擔心妨礙交通，就上前撿拾，此時王鳳琴見狀
    ，就要伊放下該碎片，並上前以雙手將伊雙手抓住，伊被弄
    得很痛，覺得很生氣，遂待王鳳琴鬆手之後，用雙手去抓王
    鳳琴的雙手使之成傷等語（見警卷第3 頁、偵卷第23頁）明
    確，核與告訴人王鳳琴於偵訊（見偵卷第8 頁）及原審審理
    中（見原審2 卷第39至41頁）、告訴人謝文瑞於原審審理中
    （見原審2 卷第28頁）之證述情節大致相符，並有告訴人王
    鳳琴在高雄市立聯合醫院就診之診斷證明書附卷可按（見警
    卷第31頁），而堪予以認定。雖被告以前詞辯稱其所為並非
    故意傷害告訴人王鳳琴，然刑法上所謂故意者，包含直接故
    意與間接故意，前者係指行為人對於構成犯罪之事實，明知
    並有意使其發生者而言，後者則係行為人對於構成犯罪之事
    實，預見其發生而其發生並不違背其本意者謂之。而參酌被
    告上開陳述內容，其係因不甘遭告訴人王鳳琴抓痛雙手，心
    中感到忿忿不平，方基於報復之意思，出手抓傷告訴人王鳳
    琴雙手，準此，依被告出手抓告訴人王鳳琴雙手之動機以觀
    ，告訴人王鳳琴因而受有前開傷害，顯係被告主觀上有意使
    其發生之事，而屬刑法上所稱之故意行為無訛。被告上訴復
    稱伊係為維護自身權益反擊王鳳琴云云，惟王鳳琴既僅在阻
    止被告撿拾碎片而抓住被告，其後並已鬆手，均如被告所述
    ，被告有何需保護自己而傷害告訴人王鳳琴之正當理由？因
    此，被告前揭所辯，要難予以採認。至告訴人王鳳琴於偵訊
    及原審審理中雖證稱：案發當時，伊見到被告下車撿拾機車
    碎片，就出言制止被告，沒想到被告就用雙手抓住伊的手，
    並扭轉伊的右手，之後見到警察來時，被告於放手的時候，
    又用手抓傷伊，過程中，伊並沒有攻擊被告。又伊遭被告抓
    住手的期間，約有4 、5 分鐘左右，期間謝文瑞見狀僅有出
    言阻止，並無上前出手制止云云（見偵卷第8 頁、原審2 卷
    第39至41頁），且告訴人謝文瑞於原審審理中所證述情節，
    亦如告訴人王鳳琴前開所言（見原審2 卷第28、29頁）。惟
    本件案發當時情形，若果如告訴人2 人所言，告訴人王鳳琴
    僅有出言制止被告撿拾機車碎片，而未出手加以阻止，則被
    告是否會在己方僅有其1 人，而告訴人方卻有2 人之情形下
    ，僅因告訴人王鳳琴出言阻止其撿拾機車碎片，即動手與告
    訴人王鳳琴發生肢體衝突？已非無疑；況且，告訴人2 人彼
    此為朋友關係，且告訴人王鳳琴係經告訴人謝文瑞通知而前
    來事故現場關心，而告訴人謝文瑞並將其戶籍設在告訴人王
    鳳琴住處，業據告訴人2 人於原審審理中證述在卷（見原審
    2 卷第27、28、30、39頁），足見告訴人2 人間關係甚佳，
    準此，告訴人王鳳琴遭被告傷害之過程若如告訴人2 人前開
    所言，則告訴人謝文瑞豈會見告訴人王鳳琴遭被告不法侵害
    長達4 、5 分鐘之久，而全然不出手阻止被告？此實有違常
    情，益徵告訴人2 人上開證述內容未較被告所言可信，從而
    ，此部分事實之發生情形，應如被告前揭陳述。綜上，被告
    前揭故意傷害犯行，事證亦屬明確，足堪認定。
二、核被告所為，係犯刑法第284 條第1 項前段之過失傷害罪，
    及同法第277 條第1 項之傷害罪。被告所犯上開2 罪間，犯
    意各別、行為互殊，觸犯構成要件相異之罪名，自應予以分
    論併罰。被告於肇事後，留在事故現場，並主動向前往事故
    現場處理，且尚不知前開車禍肇事者為何人之員警坦承肇事
    ，嗣並接受裁判之事實，有本件道路交通事故肇事人自首情
    形紀錄表附卷可佐（見原審2 卷第17頁），是被告就其前開
    過失傷害犯行所為，符合刑法第62條前段自首之規定，爰依
    該規定就被告此部分犯行，予以減輕其刑。至檢察官上訴意
    旨固以被告肇事後，係由告訴人報警，且僅坦承肇事，未坦
    承過失犯行，與自首未符云云。惟被告於犯罪未被發覺前，
    向該管公務員告知其犯罪，而不逃避接受裁判者，即與刑法
    第62條規定自首之條件相符；至於自首後於審判中對其犯罪
    「事實」有所主張或辯解者，係被告辯護權之行使，不能僅
    據此之一端即謂被告無接受裁判意思之唯一論據（最高法院
    84年度台上字第829 號判決、92年度台上字第7254號判決意
    旨參照），檢察官上訴意旨，指稱前揭情形已不合自首之要
    件云云，諒有誤解。
三、原審認被告罪證明確，因而適用刑法第277 條第1 項、第
    284 條第1 項前段、第62條前段、第41條第1 項前段、第51
    條第6 款，刑法施行法第1 條之1 ，並審酌被告駕駛汽車不
    知小心謹慎，因而與告訴人謝文瑞發生車禍事故，致告訴人
    謝文瑞受有傷害，復於與告訴人王鳳琴發生衝突之情形下，
    未思以理性方式處理紛爭，反而出手傷害告訴人王鳳琴以為
    報復，所為並無足取，又其於犯後未能坦承全部犯行，且迄
    今仍未能與告訴人2 人達成和解，對告訴人2 人為合理之賠
    償，犯罪後態度難認良好，然念本件車禍事故之發生，告訴
    人謝文瑞亦屬與有過失，且過失程度較被告為重，另參以告
    訴人2 人所受前揭傷勢均非嚴重等一切情狀，分別量處拘役
    20 日 、30日，並定其應執行刑，復諭知易科罰金之折算標
    準。其認事用法，核無不合，量刑亦屬允當。被告上訴意旨
    否認犯罪，指摘原判決不當，並無理由；而公訴人上訴意旨
    ，仍執前詞，並認被告未經告訴人和解，原判決量刑過輕云
    云，惟告訴人謝文瑞係沿支線道之內惟路疏未注意閃光紅燈
    表示「停車再開」，仍貿然前行通過交岔路口，致生本件事
    故，其過失情節較被告為嚴重，已如上述，原判決慮及此節
    ，而酌為量處，並無不當，此部分上訴意旨，亦無理由，均
    應予駁回。
參、無罪部分
一、公訴意旨略以：被告於前揭時、地駕車與告訴人謝文瑞發生
    車禍事故，致告訴人謝文瑞受有上開傷害後，明知車輛肇事
    後應即採取救護或其他必要之措施，並向警察機關報告，等
    待員警到場不得駛離，竟於肇事後未停車查看隨即逃離現場
    ，嗣經告訴人謝文瑞起身追逐，被告始停下車輛，然仍拒不
    下車處理，直至告訴人王鳳琴到場，方下車撿拾車輛撞擊碎
    片，因認被告涉犯刑法第185 條之4 之肇事致人傷害逃逸罪
    嫌。
二、按被告未經審判證明有罪確定前，推定其為無罪；犯罪事實
    ，應依證據認定之，無證據不得認定犯罪事實。又不能證明
    被告犯罪者，應諭知無罪之判決，刑事訴訟法第154 條、第
    301 條第1 項分別定有明文。次按，認定犯罪事實所憑之證
    據，雖不以直接證據為限，間接證據亦包括在內，然而無論
    直接證據或間接證據，其為訴訟上之證明，須於通常一般人
    均不致有所懷疑，而得確信其為真實之程度者，始得據為有
    罪之認定，倘其證明尚未達到此一程度，而有合理之懷疑存
    在時，即難遽採為不利被告之認定，最高法院著有76年臺上
    字第4986號判例可資參照。又依刑事訴訟法第161 條第1 項
    規定，檢察官就被告犯罪事實，應負舉證責任，並指出證明
    之方法。因此，檢察官對於起訴之犯罪事實，應負提出證據
    及說服之實質舉證責任。倘其所提出之證據，不足為被告有
    罪之積極證明，或其指出證明之方法，無從說服法院以形成
    被告有罪之心證，基於無罪推定之原則，自應為被告無罪判
    決之諭知，最高法院亦著有92年臺上字第128 號判例可參。
三、公訴意旨認被告涉犯前揭罪嫌，無非係以被告之供述、告訴
    人謝文瑞及證人柯崇仁之證述、本件道路交通事故現場圖、
    道路交通事故調查報告表、告訴人謝文瑞在高雄市立聯合醫
    院就診之診斷證明書為據。而訊據被告則堅詞否認有何肇事
    致人傷害逃逸犯行，辯稱：伊與謝文瑞發生車禍事故時，因
    怕撞到謝文瑞，所以本能的將車子往左偏駛，此時剛好對向
    有1 輛汽車開過來，伊就隨即將車回正，並將車子停下來，
    伊並無肇事逃逸之犯行等語。經查，關於被告於與告訴人謝
    文瑞發生前開車禍事故後，是否有肇事逃逸之犯行乙節，告
    訴人謝文瑞於原審審理中固證稱：被告開車撞到伊後，並沒
    有馬上將車子停下來，還繼續行進，伊在地上待了一下子後
    ，見狀馬上起身跑去追被告，追了20公尺也就是約5 間房屋
    的距離，才追上被告，被告此時方將車子停下來云云（見原
    審2 卷第27至33頁），而證人即目擊案發過程之柯崇仁於偵
    訊中亦證述：本件車禍事故發生後，伊見到謝文瑞倒在地上
    ，而被告所駕駛之汽車則未停車，伊本來要騎機車去追被告
    ，但此時就見到謝文瑞自己起身跑去追被告，追了約2 間房
    子的距離，被告的車子才停下來，但並沒有馬上下車（見偵
    卷第9 頁）。然關於告訴人謝文瑞上開證述內容，經原審詢
    其被告係駕車前行，而其係以跑步方式追向被告，如何能追
    上被告此一問題時，告訴人謝文瑞先係改口陳稱：被告從後
    視鏡發現伊在追，才將車停下來云云（見原審2 卷第31頁）
    ，旋又改稱：伊起身喊被告，被告才停下來云云（見原審2
    卷第31頁），則被告於發生事故後續行一小段距離後方停車
    之原因，究係因告訴人謝文瑞已追上其車輛？或係從後視鏡
    見到告訴人謝文瑞在後追逐？抑或是聽聞告訴人謝文瑞在後
    呼叫所致？告訴人謝文瑞先後所述顯屬不一，且該等陳述均
    為其主觀之臆測，已難遽以告訴人謝文瑞上開陳述內容而為
    不利於被告之認定。再者，被告於本件車禍事故發生之後，
    若果有肇事逃逸之犯意及行為，衡情其必當加速前行以求離
    去現場，要無可能為受傷且跑步追趕之告訴人謝文瑞所追上
    ，亦無可能僅因見聞告訴人謝文瑞有在後跑步追趕之情形，
    旋即停止其逃逸之行為，由此益徵被告應無肇事逃逸之情形
    。況且，依告訴人謝文瑞及證人柯崇仁上開證述內容，被告
    於發生上開車禍事故後，向前續行之距離甚為有限（依告訴
    人謝文瑞所述，係為5 間房屋之距離，而依證人柯崇仁所言
    ，則僅有2 間房屋之距離）。而一般人突遇車禍事故，因一
    時未及反應而未隨即有煞車動作，或係採取偏行方式以為閃
    避，均屬合於常情之舉；再加以車輛自行進當中乃至於完全
    煞停，亦需有相當之煞車距離，職是，肇事車輛於車禍事故
    發生後，因非基於逃逸目的而仍續行一小段距離者，實非不
    可能發生之情狀。於本件情形中，被告在發生車禍事故後，
    既僅有向前續行甚為有限之距離，則其辯稱係為閃避告訴人
    謝文瑞及對向來車，致未能馬上停車乙節，即難論認係屬無
    據。至被告於本件車禍事故發生後，停留在車上而未隨即下
    車之舉，僅係其是否有妥適處理後續事宜之問題，此舉既無
    「逃逸」行為可言，自難以之論認被告有肇事逃逸之犯行。
四、本件檢察官認被告涉嫌前開肇事致人傷害逃逸罪嫌所憑之證
    據，尚未達於通常一般之人均不致有所懷疑，而得確信其為
    真實之程度，依刑事訴訟制度「倘有懷疑，即從被告之利益
    為解釋」、「被告應被推定為無罪」之原則，即難據以為被
    告不利之認定。此外，復查無其他積極之證據，足資認定被
    告確有此部分之被訴犯行，自屬不能證明被告犯罪。
五、原審因而以不能證明被告犯肇事逃逸罪，而為被告無罪之諭
    知，核無違誤；檢察官循告訴人謝文瑞具狀請求上訴意旨，
    徒憑告訴人瑕疵之指訴，猶執前詞，指摘原判決不當，為無
    理由，應予駁回。
據上論斷，應依刑事訴訟法第368 條、第371條，判決如主文。
本案經檢察官陳宗吟到庭執行職務。
中    華    民    國  100     年    2     月    15    日
                  刑事第七庭    審判長法  官  莊飛宗
                                      法  官  謝宏宗
                                      法  官  蔡廣昇
以上正本證明與原本無異。
肇事逃逸罪部分，檢察官如不服本判決應於收受本判決後10日內
向本院提出上訴書狀，其未敘述上訴理由者，並得於提起上訴後
10 日 內向本院補提理由書狀（均須按他造當事人之人數附繕本
）「切勿逕送上級法院」。
其餘部分不得上訴。
中    華    民    國  100     年    2     月    15    日
                                      書記官  曾允志
附錄本判決論罪科刑法條：
刑法第277 條
傷害人之身體或健康者，處3 年以下有期徒刑、拘役或1 千元以
下罰金。
犯前項之罪因而致人於死者，處無期徒刑或7 年以上有期徒刑；
致重傷者，處3 年以上10年以下有期徒刑。
刑法第284 條
因過失傷害人者，處6 月以下有期徒刑、拘役或500 元以下罰金
，致重傷者，處1 年以下有期徒刑、拘役或500 元以下罰金。
從事業務之人，因業務上之過失傷害人者，處1 年以下有期徒刑
、拘役或1000元以下罰金，致重傷者，處3 年以下有期徒刑、拘
役或2000元以下罰金。